【裁判字號】    98,上訴,1134
【裁判日期】    981222
【裁判案由】    毒品危害防制條例
【裁判全文】
臺灣高等法院臺南分院刑事判決        98年度上訴字第1134號
上  訴  人  臺灣臺南地方法院檢察署檢察官
被      告  甲○○
                    （現另案於臺灣臺南監獄執行中）
上列上訴人因被告違反毒品危害防制條例案件，不服臺灣臺南地
方法院中華民國98年9月18日98年度訴字第1160號判決（追加起
訴案號：臺灣臺南地方法院檢察署98年度毒偵字第1449號），提
起上訴，本院判決如下：
    主  文
原判決撤銷，發回臺灣臺南地方法院。
    事  實
一、追加起訴意旨略以：被告甲○○基於施用第一級毒品之犯意
    ，於民國（下同）98年7月5日20時許，在臺南縣新市鄉排水
    溝旁，以針筒注射方式，施用毒品海洛因1次。嗣於98年7月
    7 日20時20分許，在臺南縣永康市○○路46號前為警查獲，
    並扣得毒品海洛因2包（毛重0.5公克）。因認被告涉犯毒品
    危害防治條例第10條第1項之施用第一級毒品罪嫌。依刑事
    訴訟法第265條第1項規定追加起訴。
二、原判決以：本件檢察官係以被告甲○○所犯施用第一級毒品
    案件，與臺灣臺南地方法院檢察署檢察官98年度毒偵字第91
    7號起訴之違反毒品危害防制條例案件，係屬相牽連之案件
    ，而依刑事訴訟法第265條規定追加起訴，並於98年8月18日
    繫屬原審，此有上開追加起訴書及原審刑事科收分案章戳各
    1件在卷可按。惟上開臺灣臺南地方法院檢察署檢察官98年
    度毒偵字第917號起訴之案件，經原審以98年度訴字第761號
    收案受理後，已於98年8月3日辯論終結，並於98年8月17日
    判決在案等情，復有該案審判筆錄、刑事判決各1份在卷可
    按。茲本件檢察官追加起訴之時點，既係於原審98年度訴字
    第761號案件宣示判決之後，自與刑事訴訟法第265條第1項
    「於第一審辯論終結前」之規定不符，應認本件追加起訴之
    程序違背法律規定，爰不經言詞辯論，逕為諭知不受理之判
    決。
三、上訴意旨略以：追加起訴，乃係為求經濟而設，追加起訴書
    之記載，與一般起訴書之格式無異，應視為一獨立之訴，是
    雖不及於前案中併為審理，仍應逕為實體判決才是，原審逕
    以起訴程序違背規定，諭知不受理之判決，尚有未洽等語。
四、按於第一審辯論終結前，得就與本案相牽連之犯罪或本罪之
    誣告罪，追加起訴，刑事訴訟法第265條第1項定有明文。另
    按起訴之程序違背規定者，應諭知不受理之判決，並得不經
    言詞辯論為之，同法第303條第1款、第307條分別規定甚明
    。惟追加起訴本質上仍係一獨立存在之訴，僅因與其他業已
    起訴案件有上述刑事訴訟法第265條第1項規定之情形，為訴
    訟經濟或證據共通之便，而以追加之方式與前案在同一訴訟
    程序中審判，其追加之時已在前案一審辯論終結之後者，縱
    然因追加起訴已逾時限而不能與前案於同一訴訟程序審理，
    惟若該追加之訴已備獨立之訴要件，亦無管轄錯誤之情形，
    仍非不能就追加部分另行審理。
五、經查：本件檢察官係以被告所犯施用第一級毒品案件，與臺
    灣臺南地方法院檢察署98年度毒偵字第917號起訴之違反毒
    品危害防制條例案件，係屬相牽連案件，而依刑事訴訟法第
    265條規定追加起訴，並於98年8月18日繫屬原審法院，此有
    上開追加起訴書及原審刑事科收分案章戳各1份附卷可憑（
    見原審卷第1-2頁）；而臺灣臺南地方法院檢察署98年度毒
    偵字第917號起訴之案件，經原審以98年度訴字第761號收案
    受理後，已於98年8月3日辯論終結，並於98年8月17日判決
    在案等情，有該案審判筆錄、刑事判決各1份在卷可稽（見
    原審卷第13-18頁），是本件追加之訴自係於第一審言詞辯
    論終結後始為之。然本件追加之訴，既係以起訴書方式為之
    併附有案卷，於刑事訴訟法第264條所定程式，尚無不合，
    已具獨立之訴之要件，原審亦屬有管轄權之法院，揆諸前揭
    說明，自應就追加部分另行審理，原審徒以追加起訴已逾時
    限，遽為不受理之諭知，自有未洽。檢察官上訴指摘及此，
    非無理由，爰將原判決撤銷，發回原審法院詳為調查，更為
    適當之判決，並不經言詞辯論為之。
六、據上論結，應依刑事訴訟法第369條第1項但書、第372條，
    判決如主文。
中    華    民    國    98    年    12    月    22    日
                  刑事第二庭  審判長法  官  葉居正
                                    法  官  陳欽賢
                                    法  官  洪碧雀
以上正本證明與原本無異。
如不服本判決應於收受送達後10日內向本院提出上訴書狀，其未
敘述上訴理由者，並得於提起上訴後10日內向本院補提理由書（
均須按他造當事人之人數附繕本）「切勿逕送上級法院」。
                                    書記官  魏芝雯
中    華    民    國    98    年    12    月    23    日


司法院資訊處製作；財團法人民間司法改革基金會備份。
